臺灣新北地方法院板橋簡易庭小額民事判決
111年度板小字第1490號
原      告  金頌辰  
被      告  韓彩雯  
            胡博鋒  

共      同
訴訟代理人  蔡明勳  
上列當事人間請求侵權行為損害賠償(交通)事件，本院於民國11
1年5月24日言詞辯論終結，判決如下：
    主      文
原告之訴及假執行之聲請均駁回。
訴訟費用新臺幣1,000元由原告負擔。
    事實及理由
一、原告主張：被告韓彩雯、胡博鋒於民國110年12月16日上午6
    時59分許，分別騎乘車牌號碼000-0000號、AG9-922號普通
    重型機車，由新北市板橋區大漢橋機車道往新莊方向行駛，
    與訴外人侯閎元、陳韋安、黃士豪騎乘之普通重型機車，因
    後車與前車未保持隨時可以煞停之距離，追撞最前方由原告
    騎乘金怡昕所有之車牌號碼000-0000號普通重型機車(下稱
    系爭車輛)，致系爭車輛受損，系爭車輛修復費用為新臺幣
    （下同）12,000元（均為零件），嗣金怡昕將系爭車輛之損
    害賠償請求權讓與原告；又被告2人自本件事故發生至今，
    對原告置之不理，原告為此疲於奔波，受有精神上之痛苦，
    請求被告賠償精神慰撫金20,000元。為此，爰依民法第184
    條第1項前段、第2項、第191條之2規定，請求被告賠償損害
    等語。並聲明：㈠被告應給付原告32,000元，及自起訴狀繕
    本送達翌日起至清償日止，按週年利率5%計算之利息。㈡願
    供擔保請准宣告假執行。
二、被告則以：依道路交通事故初步分析研判表，被告韓彩雯尚
    未發現肇事因素；被告胡博鋒則為肇事原因無法研判等語，
    資為抗辯。並聲明：原告之訴駁回。
三、法院之判斷：
  ㈠按汽車、機車或其他非依軌道行駛之動力車輛，在使用中加
    損害於他人者，駕駛人應賠償因此所生之損害，民法第191
    條之2前段定有明文，此係專為非依軌道行駛之動力車輛在
    使用中駕駛人之責任而為舉證責任倒置之規定，故凡動力車
    輛在使用中加損害於他人者，即應負賠償責任，由法律推定
    駕駛人侵害他人之行為係出於過失。蓋動力車輛之使用，提
    供使用人便捷之交通工具，擴張其活動空間，惟同時亦增加
    侵害他人權利之危險，故使用汽車等動力車輛，既有發生一
    定比率之危險性，則駕駛人對使用動力車輛時侵害他人權利
    而生之損害，即應負賠償之責任，駕駛人對於交通事故之發
    生，是否有過失，則不待被害人舉證。查本件事故係因被告
    2人騎乘前開機車行經系爭路段時，與系爭車輛發生碰撞所
    肇致，是被告2人之駕駛行為與原告所受損害間，存有相當
    因果關係，依民法第191條之2前段之規定，本即應推定被告
    2人就前開侵害原告之行為係有過失，惟被告2人證明其就本
    件事故之發生並無過失時即得免其賠償責任。而本件被告2
    人否認其等應負肇事責任，並提出新北市政府警察局道路交
    通事故初步分析研判表為佐，觀諸前開新北市政府警察局道
    路交通事故初步分析研判表記載：「黃士豪騎乘車牌號碼00
    0-000號普通重型機車，疑後車與前車未保持隨時可以煞停
    之距離；陳韋安騎乘車牌號碼000-0000號普通重型機車，疑
    後車與前車未保持隨時可以煞停之距離；胡博鋒騎乘車牌號
    碼000-000號普通重型機車，有關當事人胡博鋒之肇事情形
    ，因當事人間陳述不一且無具體或明確之影像畫面供參，相
    關佐證資料尚有疑義，無法釐清真實撞擊情形，部分肇事因
    素無法研判；韓彩雯騎乘車牌號碼000-0000號普通重型機車
    ，尚未發現肇因；侯閎元騎乘車牌號碼000-0000號普通重型
    機車，尚未發現肇因」，足認被告2人抗辯其等無肇事責任
    ，尚非全然無據，準此，原告主張被告2人均應負侵權行為
    損害賠償責任，已難遽以採信。
  ㈡況縱認被告應負侵權行為損害賠償責任，然查：
  ⒈按依民法第196條請求賠償物被毀損所減少之價額，得以修復
    費用為估定之標準，但以必要者為限（例如：修理材料以新
    品換舊品，應予折舊）。被害人如能證明其物因毀損所減少
    之價額，超過必要之修復費用時，就其差額，仍得請求賠償
    （最高法院77年度第9次民事庭會議決議㈠可資參照）。查系
    爭車輛修復費用為5,800元(均為零件)，此有原告提出之估
    價單在卷可憑，惟該修復費用中零件部分係以新品更換舊品
    ，則應扣除折舊後計算其損害。再依行政院財政部發布之「
    固定資產耐用年數表」規定，機械腳踏車，其耐用年數為3
    年，並依同部訂定之「固定資產折舊率表」規定，耐用年數
    3年依定率遞減法之折舊率為千分之536，其最後1年之折舊
    額，加歷年折舊累計額，其總和不得超過該資產成本原額10
    分之9。準此，系爭車輛係於110年7月出廠，有公路監理電
    子閘門查詢結果在卷足憑，至本件事故發生之110年12月16
    日，系爭車輛之實際使用年數為6個月，原告就系爭車輛修
    復費用得請求被告賠償之金額應以4,246元為限（計算式如
    附表所示）。
  ⒉另按不法侵害他人之身體、健康、名譽、自由、信用、隱私
    、貞操，或不法侵害其他人格法益而情節重大者，被害人雖
    非財產上之損害，亦得請求賠償相當之金額，民法第195條
    第1項固定有明文。惟依上開規定，須人格法益受侵害而情
    節重大者，始得請求賠償相當之金額。經查，本件原告雖主
    張其因被告於事故發生後置之不理而受有精神損害，故請求
    被告賠償精神慰撫金，惟本件原告被侵害之權利係為財產權
    ，實與請求精神慰撫金之要件不符，此外，原告復未就被告
    不法侵害其人格法益且情節重大乙節舉證以實其說，是原告
    據此請求被告給付精神慰撫金20,000元，即非有據。準此，
    縱認原告主張被告應負侵權行為損害賠償責任可採，原告至
    多僅得請求被告賠償系爭車輛修復費用4,246元。
  ⒊再按因連帶債務人中之一人為清償、代物清償、提存、抵銷
    或混同而債務清滅者，他債務人亦同免其責任。債權人向連
    帶債務人中之一人免除債務，而無消滅全部債務之意思表示
    者，除該債務人應分擔之部分外，他債務人仍不免其責任，
    民法第274條及第276條第1項分別定有明文。故依此規定，
    債務人應分擔部分之免除，仍可發生絕對之效力，亦即債權
    人與連帶債務人中之一人成立和解，如無消滅其他債務人連
    帶賠償債務之意思，而其同意債權人賠償金額超過「依法應
    分擔額」（同法第280條）者，因債權人就該連帶債務人應
    分擔之部分，並無作何免除，對他債務人而言，固僅生相對
    之效力而無上開條項之適用，但其應允債權人賠償金額如低
    於「依法應分擔額」時，該差額部分，即因債權人對其應分
    擔部分之免除而有該條項規定之適用，並對他債務人發生絕
    對之效力（最高法院98年度台抗字第200號裁判意旨參照）
    。依原告之主張，被告2人應與侯閎元、黃士豪、陳韋安負
    共同侵權行為責任，又無法律另有規定或契約另有訂定其等
    內部分擔額，依民法第280條規定，被告2人應與侯閎元、黃
    士豪、陳韋安平均分擔義務各849元（計算式：4,246元÷5＝8
    49元，元以下四捨五入），然原告與侯閎元、黃士豪、陳韋
    安分別以1,700元調解成立，此有本院111年度板司小調字第
    396號調解筆錄存卷可參，依上開說明，因原告無消滅全部
    連帶賠償債務之意，被告就此共同侵權行為連帶賠償債務應
    分擔之部分，對原告固仍不免其責任，惟原告業已受償5,10
    0元（計算式：1,700元＋1,700元＋1,700元＝5,100元），此據
    原告供陳在卷，揆諸前揭說明，於侯閎元、黃士豪、陳韋安
    清償之範圍內，被告亦同免其責任，是原告得請求被告賠償
    之金額，於扣除侯閎元、黃士豪、陳韋安業已清償部分後，
    已無餘額，準此，本件原告自不得再向被告請求賠償。
四、綜上所述，原告依民法第184條第1項前段、第2項、第191條
    之2規定，請求被告給付原告32,000元，及自起訴狀繕本送
    達翌日起至清償日止，按週年利率5%計算之利息，為無理由
    ，應予駁回。又原告之訴既經駁回，其所為假執行之聲請亦
    失所依附，應併予駁回。
五、本件事證已臻明確，兩造其餘之攻擊防禦方法及所提證據，
    於判決結果不生影響，爰不一一論列，併此敘明。
六、本件係適用小額訴訟程序所為原告敗訴之判決，爰依職權確
    定訴訟費用額為原告已繳納之第一審裁判費1,000元，由原
    告負擔。
中　　華　　民　　國　　111 　年　　6 　　月　　24　　日
                  臺灣新北地方法院板橋簡易庭
                            法  官  施函妤
以上正本係照原本作成。
如不服本判決，應於送達後20日內，向本院提出上訴狀並表明上
訴理由，如於本判決宣示後送達前提起上訴者，應於判決送達後
20日內補提上訴理由書（須附繕本）。
中　　華　　民　　國　　111 　年　　6 　　月　 24 　　日
                            書記官  吳昌穆
附錄：
一、民事訴訟法第436條之24第2項：
    對於小額程序之第一審裁判上訴或抗告，非以其違背法令為
    理由，不得為之。
二、民事訴訟法第436條之25：
    上訴狀內應記載上訴理由，表明下列各款事項：
    (一)原判決所違背之法令及其具體內容。
    (二)依訴訟資料可認為原判決有違背法令之具體事實。
三、民事訴訟法第471 條第1 項：（依同法第436 條之32第2 項
    規定於小額事件之上訴程序準用之）
    上訴狀內未表明上訴理由者，上訴人應於提起上訴後二十日
    內，提出理由書於原第二審法院；未提出者，毋庸命其補正
    ，由原第二審法院以裁定駁回之。

附表：
折舊時間           金額
第1年折舊值        5,800×0.536×(6/12)=1,554
第1年折舊後價值    5,800-1,554=4,246